臺灣彰化地方法院刑事裁定　　　　　　　 96年度聲再字第3號
聲　請　人　臺灣彰化地方法院檢察署檢察官
受 判決 人　甲○○
　　　　　　　　　　　號
上列受判決人因違反毒品危害防制條例案件，經聲請人對於本院
95年度訴字第1189號確定判決為其利益聲請再審，本院裁定如下
：
    主  文
本件開始再審。
    理  由
一、本件聲請意旨略以：受判決人甲○○前經聲請人以受判決人
    涉嫌於民國95年5月12日下午1時50分許，在彰化縣溪湖鎮○
    ○里○○路○段309號前，因持有第1級毒品海洛因1包（毛重
    約0.3 公克），因而認為其違反毒品危害防制條例案件，後
    經本院於95 年7月31日以95年度訴字第1189號判決為有罪之
    諭知並處有期徒刑8 月確定，然查，上開行為人應為受判決
    人之胞兄劉哲成，受判決人為頂替犯行一事等事實，業經本
    院於96年2月8日以95年度易字第1469號判決為有罪之諭知並
    處有期徒刑8 月確定，並有劉哲成之指紋卡影本與內政部警
    政署刑事警察局95 年9月26日刑紋字第0950142896號函影本
    可稽，足認原審認定受判決人於95年5月11日晚間8時許，施
    用第1級毒品海洛因之犯行，應與其前於95年4月21日，施用
    第1 級毒品海洛因之犯行，以連續犯論處之部分，自應受輕
    於原判決所認罪名之諭知，而於96年5月2日依刑事訴訟法第
    420 條第1項第6款之規定，具狀為受判決人之利益聲請再審
    等語。
二、按有罪之判決確定後，因發見確實之新證據，足認受有罪判
    決之人，應受無罪、免訴、免刑或輕於原判決所認罪名之判
    決者，得聲請再審，刑事訴訟法第420 條第1項第6款定有明
    文。又法院認為有再審理由者，應為開始再審之裁定，刑事
    訴訟法第435條第1項亦有明定。次按刑事訴訟法第420條第1
    項第6 款所謂「發現確實之新證據」係指當時已經存在，而
    發見在後或審判時未經注意之證據，且能證明原確定判決所
    確定之事實為錯誤而言，亦即該「新證據」須可證明原確定
    判決所認定之事實為錯誤之「確實性」外，尚須具備該證據
    係在事實審法院於判決前已存在，因未經發見，不及調查斟
    酌，或審判時未經注意，至其後始行發見之「新規性」特質
    ，二者均屬不可或缺。
三、經查，聲請人主張受判決人甲○○前因上開違反毒品危害防
    制條例案件，經聲請人提起公訴後，本院為有罪之諭知並處
    有期徒刑8月確定一事，有聲請人之95年度毒偵字第2099、2
    196 號起訴書、本院95年訴字第1189號判決與受判決人之前
    案記錄表各1 份為憑，先予確認；次查，上開犯行之實際行
    為人應為劉哲成，蓋劉哲成於上開時地為警查獲之際，係冒
    用受判決人之姓名年籍資料應訊，致聲請人誤以受判決人為
    行為人向本院提起公訴，本院亦誤以受判決人為行為人而為
    上開判決，嗣後劉哲成因上開冒用受判決人名義應訊之行為
    ，經聲請人以劉哲成涉犯偽造文書罪嫌，提起公訴，業據劉
    哲成於95年11月22日本院審理時當庭承認在卷，嗣經本院以
    95年度易字第1323號判決判處劉哲成有期徒刑10月，有本院
    依職權調得相關卷證可資佐證，此情已足認定。茲上開違反
    毒品危害防制條例案件之行為人確係劉哲成無訛，原判決法
    院就此部分漏未審酌，致誤認行為人係受判決人，而前開證
    據表徵之事實足以證明受判決人自應受輕於原判決所認罪名
    之諭知，進而動搖原確定判決之結果，所具新證據之確實性
    及新規性，至為灼然。
四、綜上所述，堪認本件聲請人再審之聲請為有理由，爰依刑事
    訴訟法第435條第1項為開始再審之裁定。
中　　華　　民　　國　　96　　年　　5 　　月　　28　　日
　　　　　　　　　刑事第三庭    法  官　姚銘鴻
以上正本證明與原本無異。
如不服本裁定，應於送達後3日內，向本院提出抗告狀（須附繕
本）。
中　　華　　民　　國　　96　　年　　5 　　月　　28　　日
                                書記官　郭佳雯
